臺灣新竹地方法院民事小額判決
111年度竹北小字第325號
原      告  施權倫  
被      告  彭裕身  
上列當事人間請求加倍返還定金事件，經臺灣嘉義地方法院嘉義
簡易庭裁定移送前來，本院於民國111年7月19日辯論終結，判決
如下：
　　主　　　文
原告之訴駁回。
訴訟費用由原告負擔。
　　事實及理由
一、原告主張：原告前向被告買受2017年0-000000號車(下稱系
    爭車輛)，雙方約定買賣價金新臺幣(下同)27萬元，原告於
    民國111年5月5日凌晨1時29分匯款2萬元至被告提供之渣打
    銀行帳戶，並約定於111年5月7日在被告新竹住家進行交車
    。詎被告於111年5月7日晚間8時許，向原告表示因家人因素
    不賣系爭車輛，並於111年5月11日私自退回2萬元定金至原
    告帳戶。為此，爰依民法第249條第3款之規定，請求被告加
    倍返還定金之數額2萬元。並聲明：被告應給付原告2萬元。
二、被告則以：原告於111年5月4日透過臉書與伊聯繫，以27萬
    萬元向伊買受系爭車輛，並於111年5月5日匯款2萬元定金予
    伊，雙方約定111年5月8日晚上交車及支付尾款。惟原告於1
    11年5月7日下午3時31分許告知其因個人因素要北上，須改
    至111年5月7日晚上交車，伊乃回覆無法提前交易。111年5
    月8日上午8點，伊透過臉書傳送訊息予原告，告知將依照原
    約定之時間即111年5月8日晚上交車及付尾款，然屆時原告
    並未出現，且出現棄標不願購買之情事，伊遂於111年5月11
    日退還2萬元定金予原告。因此，兩造交易無法完成係可歸
    責於原告更改交易時間所致，非可歸責於伊，原告請求加倍
    返還定金，並無理由。答辯聲明：請准予駁回原告之訴。
三、得心證之理由：
㈠、原告主張兩造前就系爭車輛達成買賣合意，雙方約定價金27
    萬元，原告曾於111年5月5日匯款2萬元予被告，嗣雙方未完
    成交易，被告已於111年5月11日匯還2萬元定金予原告之事
    實，業據原告提出兩造臉書對話紀錄、已登摺明細等為證(
    見嘉義地院卷第9頁至第27頁、第33頁)，且為被告所不爭執
    ，自堪信為真實。
㈡、原告復主張兩造間之交易係因可歸責於被告之因素導致無法
    履行，被告應依民法第249條第3款之規定加倍返還原告定金
    2萬元，為被告所否認，並以前詞置辯。經查：
　１按契約因可歸責於受定金當事人之事由，致不能履行時，該
    當事人應加倍返還其所受之定金，固為民法第249條第3款所
    明定。惟所謂不能履行，係指於契約成立後發生給付不能之
    情形而言。如債務人對於債權人之債務，並非不能履行，僅
    係不為履行，尚無該條款規定之適用(最高法院85年度台上
    字第2929號判決意旨參照)。準此，契約因可歸責於受定金
    人之事由，致不能履行時，該當事人應加倍返還所受之定金
    ，固為民法第249條第3款所明定，惟所謂不能履行，必須於
    契約成立後發生給付不能之情形，且其給付不能係因可歸責
    於受定金人之事由所致，始足當之。
　２由兩造臉書對話紀錄以觀，被告曾於111年5月7日下午8時47
    分許，主動向原告表示：不好意思、家人反對賣車、你帳號
    給我，我定金匯還給你等語(見嘉義地院卷第17頁)，應可認
    係因被告嗣後反悔不願意出賣系爭車輛，而未履行買賣契約
    。惟不論是否可歸責於被告事由而未履行本件買賣契約，原
    告未能提出積極事證舉證證明，被告就系爭車輛之交付已陷
    入給付不能之情形，應認仍屬給付可能，至多僅係被告給付
    遲延或不為給付，尚非「不能履行」，參以首開說明，本件
    與民法第249條第3款規定「不能履行」之情形不同，原告據
    此主張被告應依民法第249條第3款規定，加倍返還定金，尚
    屬無據。
㈢、從而，原告依民法第249條第3款之規定，請求被告加倍返還
    定金2萬元，為無理由，應予駁回。
四、本件事證已臻明確，兩造其餘之主張、陳述及所提證據暨攻
    擊防禦方法，經本院審酌後，認與本件判決結果無影響，爰
    不一一贅述。　　
五、訴訟費用負擔之依據：民事訴訟法第78條。
中　　華　　民　　國　　111 　年　　8 　　月　　9 　　日
                  竹北簡易庭  法  官  李宇璿
以上正本係照原本作成。
如對本判決上訴，非以其違背法令為理由，不得為之，且須於判
決送達後20日內向本院提出上訴狀。如委任律師提起上訴者，應
一併繳納上訴審裁判費。
中　　華　　民　　國　　111 　年　　8 　　月　　10　　日
                              書記官  王恬如